【裁判字號】    92,易,747
【裁判日期】    920829
【裁判案由】    恐嚇取財
【裁判全文】
臺灣桃園地方法院刑事判決                          九十二年度易字第七四七號
    公  訴  人  臺灣桃園地方法院檢察署檢察官
    被      告  甲○○
右列被告因恐嚇取財案件，經檢察官提起公訴（九十二年度偵字第四六四０號），本
院判決如左︰
    主  文
甲○○幫助意圖為自己不法之所有，以恐嚇使人將本人之物交付，未遂，處有期徒刑
月，如易科罰金，以參佰元折算壹日。
    事  實
一、甲○○前於民國（下同）八十年間因違反麻醉藥品管理條例案件，經臺灣士林地
    方法院判處有期徒刑四月，並諭知緩刑三年確定，後經撤銷緩刑，而於八十二年
    十一月二十六日執行完畢，雖非累犯。詎猶不知警惕，明知申請帳戶使用並非困
    難，而可預見不自行申辦帳戶使用反以高價收購他人存摺之人，可能係遂行不法
    所有意圖用以恐嚇他人或詐欺、訛詐等其他違法之情事，竟仍基於幫助他人犯恐
    嚇取財罪之不確定故意，先於八十八年九月九日，前往臺北縣三重市台新國際商
    業銀行（下簡稱台新銀行）三重分行，開立帳號00000000000000
    帳戶，再於同年月十九日，將上開帳戶之存摺、提款卡及印鑑等物，持至三重地
    區某處，以新台幣（下同）三千元之代價，出售予在跳蚤市場刊登收購帳戶廣告
    、自稱「黃姓」及「林姓」之不詳姓名成年男子，該二名男子乃於八十九年五月
    十二日，以電話向位於桃園市○○路一七三號元聖診所之負責人乙○○恫嚇：其
    等為逃犯，需跑路船費，不希望有人受傷害，已在診所外觀察數日等語，並指示
    乙○○匯款六十萬元至前開甲○○帳戶內，致乙○○心生畏懼，幸因友人提醒報
    警處理未予匯款，始未得逞。甲○○則經警循線於同日二十三時四十分許，在臺
    北市○○區○○路六十六號查獲，始悉上情。
二、案經桃園縣政府警察局桃園分局報告臺灣桃園地方法院檢察署檢察官偵查起訴。
    理  由
一、訊據被告固坦承於右揭時、地，將上開帳戶之存摺、提款卡、印鑑章等物，出售
    予自稱「黃姓」及「林姓」之不詳姓名成年男子使用等情不諱，惟矢口否認有何
    幫助恐嚇取財之犯行，辯稱：伊以為「黃姓」及「林姓」之男子購買上開帳戶之
    存摺、提款卡、印鑑章等物，係作單純存放款項之用云云。經查：右揭自稱「黃
    姓」及「林姓」之二名成年男子於八十九年五月十二日，以電話恐嚇乙○○匯款
    六十萬元至前開甲○○台新銀行三重分行之帳戶未遂之事實，業據證人乙○○於
    警偵訊指訴綦詳，且有該證人提出之錄音帶二卷扣案可佐，應堪採信。被告雖否
    認知悉渠等二人買受帳戶之目的意在恐嚇他人，然按金融存款存摺、提款卡與印
    鑑章等，事關存戶個人財產權益之保障，一般人均有應予妥善保管以防遭他人任
    意使用之認識，縱使委託提領款或遇特殊情況偶有將之交付他人之時，亦必親信
    之人或經深入瞭解用途後再行提供使用，是該等專有物品若落入不明人士手中，
    極易被利用為犯罪之洗錢工具，或向不特定人訛騙、恐嚇等不法勾當，而為規避
    查緝故使用他人帳戶以遂行詐欺之一貫技倆，復為報章媒體一再披露之詐騙集團
    犯罪態樣，當屬吾人依一般生活認知所易於體察之常識，被告為一智慮健全且有
    社會工作經驗之成年人，對此亦應無法諉為不知，況申請帳戶使用乃輕而易舉之
    事，該「黃姓」及「林姓」之男子須用帳戶不自行申辦，反以高價收購他人帳戶
    ，其非用於正途甚明，被告竟仍在金錢慫恿下，以縱或幫助他人犯恐嚇取財罪亦
    在所不惜之不確定故意，輕易將帳戶、存摺、提款卡及印鑑章一併提供予他人使
    用，其對於「黃姓」及「林姓」之男子可能利用該帳戶從事洗錢、向不特人恐嚇
    取財等不法勾當，應有所預見，其有幫助他人犯恐嚇取財罪之不確定故意，至為
    灼然，上開所辯，顯係事後卸責之詞，自不足採信。此外，復有客戶資料建檔／
    變更登錄表影本二件在卷足憑，本件事證明確，被告犯行堪以認定，應予依法論
    科。
二、查被告甲○○提供前開帳戶之存褶、印鑑、提款卡供正犯使用，並未參與前開正
    犯向不特定人詐取財物之構成要件行為，核其所為，係犯刑法第三十條第一項前
    段、第三百四十六條第三項、第一項之幫助恐嚇取財未遂罪。被告係幫助他人犯
    罪，依刑法第三十條第二項之規定，減輕其刑。又其幫助之正犯著手實施構成要
    件行為而未遂，應依刑法第二十六條前段之規定，減輕其刑，並依法遞減之。審
    酌被告前有違反麻醉藥品管理條例之前科，素行非好，且為圖錢財花用，甘充為
    人頭，提供自己帳戶供人非法使用，幫助他人恐嚇被害人財物，惟念其犯罪後尚
    知表示悔悟等一切情狀，量處如主文所示之刑。又查被告行為後，刑法第四十一
    條業於九十年一月十日修正公佈施行，於同年月十二日生效，關於易科罰金之條
    件業經修正為同法條第一項前段「犯最重本刑為五年以下有期徒刑以下之刑之罪
    ，而受六個月以下有期徒刑或拘役之宣告，因身體、教育、職業、家庭之關係或
    其他正當事由，執行顯有困難者，得以一元以上三元以下折算一日，易科罰金」
    ，是比較新舊法結果，以新法有利於被告，應依刑法第二條第一項前段適用裁判
    時之法律，依修正後刑法第四十一條第一項前段規定，就主文所示之宣告刑諭知
    易科罰金之折算標準。
據上論斷，應依刑事訴訟法第二百九十九條第一項前段，刑法第二條第一項前段、第
三百四十六條第三項、第一項、第三十條第一項前段、第二項、第二十六條前段、修
正後第四十一條第一項前段，罰金罰鍰提高標準條例第一條前段、第二條判決如主文
。
本案經檢察官郭靜文到庭執行職務
中      華      民      國    九十二    年      八      月    二十九    日
                                臺灣桃園地方法院刑事第十一庭
                                   法  官     丁  俊  成
右正本證明與原本無異。
如不服本判決，應於判決送達後十日內向本院提出上訴狀( 應附繕本 )，上訴於臺灣
高等法院。
                                   書記官     簡  慧  瑛
中      華      民      國    九十二    年      八      月    二十九    日
附錄本案論罪科刑依據之法條：
刑法第三百四十六條：
意圖為自己或第三人不法之所有，以恐嚇使人將本人或第三人之物交付者，處六月以
上五年以下有期徒刑，得併科一千元以下罰金。
以前項方法得財產上不法之利益，或使第三人得之者，亦同。
前二項之未遂犯罰之。


司法院資訊處製作；財團法人民間司法改革基金會備份。
